臺灣屏東地方法院刑事判決
111年度訴字第243號
公  訴  人  臺灣屏東地方檢察署檢察官
被      告  楊忠豪


指定辯護人  本院公設辯護人謝弘章  
上列被告因違反毒品危害防制條例案件，經檢察官提起公訴（11
0年度偵字第4259號、110年度少偵字第28號），本院判決如下：
    主  文
甲○○犯販賣第三級毒品而混合二種以上之毒品罪，處有期徒刑貳
年。扣案之Iphone牌手機（IMEI碼：○○○○○○○○○○○○○○○號，門號
：○○○○○○○○○○號，含SIM卡壹張）壹支，沒收。未扣案之犯罪所
得新臺幣參仟伍佰元，沒收，於全部或一部不能沒收時，追徵之
。緩刑伍年，並應向檢察官指定之政府機關、政府機構、行政法
人、社區或其他符合公益目的之機構或團體，提供貳佰小時之義
務勞務，且接受法治教育貳場次。緩刑期間付保護管束。
    事  實
一、甲○○明知愷他命、去甲基愷他命、4-甲基甲基卡西酮（Meph
    edrone）、4-甲基麻黃（4-Methylephedrine）分別屬毒品
    危害防制條例第2條第2項第3、4款所列管之第三、四級毒品
    ，依法不得販賣及持有，竟仍意圖營利，基於販賣第三級、
    第四級毒品之犯意，於民國110年4月11日凌晨0時許，在屏
    東縣○○市○○○路0段000號金磚KTV後門，以新臺幣（下同）35
    00元之價格，販賣混合第三級、第四級毒品之毒品咖啡包（
    外觀為黑色賓利）10包予陳宏哲。嗣因警方以通訊軟體微信
    （【下稱微信】暱稱「will」）協尋離家少女而加入離家少
    女友人陳宏哲之微信帳號（微信暱稱「宏」）以打聽少女下
    落，陳宏哲（另移轉本院少年法庭）竟向警方兜售毒品咖啡
    包，因陳宏哲並無現貨，故而介紹該筆交易予其上游賣家甲
    ○○（微信暱稱「豪少」），甲○○即先以微信傳送毒品咖啡包
    之照片予警方並兜售，警方遂佯裝買家而與甲○○約定在屏東
    火車站前，以8000元購買毒品咖啡包20包。甲○○為預先確認
    買家身分，故未攜帶毒品赴約，警方則持拘票及搜索票，於
    110年4月15日21時6分許，在屏東縣○○市○○路0號之屏東火車
    站前拘捕甲○○（此部分起訴書載明非起訴範圍），並於110
    年4月16日15時40分許扣得甲○○所有之Iphone牌手機（IMEI
    ：000000000000000碼，門號：0000000000號，含SIM卡1張
    ）1支，而悉上情。
二、案經屏東縣政府警察局移送臺灣屏東地方檢察署檢察官偵查
    起訴。
    理  由
一、證據能力：
  ㈠按被告以外之人於審判外之陳述，雖不符刑事訴訟法第159條
    之1至之4等4條規定，而經當事人於審判程序同意作為證據
    ，法院審酌該言詞陳述或書面陳述作成時之情況，認為適當
    者，亦得為證據；當事人、代理人或辯護人於法院調查證據
    時，知有刑事訴訟法第159條第1項不得為證據之情形，而未
    於言詞辯論終結前聲明異議者，視為有前項之同意，同法第
    159條之5定有明文。本判決所引下列供述證據，檢察官、被
    告甲○○及其辯護人於本院準備程序、審理時，均表示同意作
    為證據（見本院卷第66-67、89-90頁），本院審酌相關言詞
    陳述或書面陳述作成時之情況，並無違法不當之情形或證明
    力明顯過低之瑕疵，依刑事訴訟法第159條之5規定，認均有
    證據能力。
  ㈡其餘資以認定本案犯罪事實之非供述證據，經查無違反法定
    程序取得之情形，依刑事訴訟法第158條之4反面解釋，均應
    具有證據能力。
二、認定犯罪事實所憑之證據及理由：
  ㈠前揭事實，業據被告於偵查中及本院審理時均坦承不諱（見
    警一卷第91-92、93-101、103-106頁，偵一卷第5-13、225-
    228頁，聲羈卷第17-21頁，少偵卷第57-59頁，本院卷第65
    頁），核與證人即購毒者陳宏哲、證人黃冠智、潘崇傑於警
    、偵訊所述情節相符（見警一卷第15-16、17-21、23-27、2
    9-37、181-182、183-189、249-250、251-257頁，他一卷第
    235-237頁，偵一卷第303-305、309-311頁，少偵卷第115-1
    17頁）。且被告於事實欄所示之時間，確曾以其持用手機（
    門號0000000000號），與證人即購毒者陳宏哲所持用手機聯
    絡毒品交易事宜，亦有被告及證人陳宏哲分別與員警連絡之
    微信截圖內容、被告與證人陳宏哲微信對話截圖及數位鑑識
    擷取資料（被告與陳宏哲微信對話紀錄）（見警一卷第73-8
    3、139-145頁，偵一卷第211-219頁）等在卷可稽。觀諸上
    開對話內容可知，被告與證人陳宏哲間聯絡見面均無庸表明
    具體事由，或以「營營」、「有朋友晚上說要叫飲料」、「
    我跟你拿就好了」、「要多少」、「先給我答案 我這樣可
    以先去拿」、「5個多少」、「別人我們賣5」、「你4就好
    」、「如果叫10」、「35就好」、「先按10個好了」、「別
    毀約我東西都拿好了」等語交談，顯見彼此見面目的為何早
    有默契，並使用暗語溝通，足徵被告與證人間前述所稱毒品
    交易過程確有所據。此外，並有屏東縣政府警察局110年4月
    16日15時4分搜索扣押筆錄（陳宏哲/屏東少年警察隊）暨扣
    押物品目錄表、證人陳宏哲勘察採證同意書、證人陳宏哲指
    認犯罪嫌疑人紀錄表、法務部調查局110年7月23日調科壹字
    第11003197550號濫用藥物實驗室鑑定書、本院110年度聲搜
    字第266號搜索票（被告/屏東縣○○鄉○○街00○0號）、屏東縣
    政府警察局110年4月16日15時40分搜索筆錄（被告/屏東少
    年警察隊）暨扣押物品目錄表、路口監視器翻拍畫面、數位
    鑑識擷取資料（被告與警方微信對話紀錄）、屏東縣政府警
    察局110年8月16日14時16分搜索扣押筆錄（潘崇傑/屏東市○
    ○街00號）暨扣押物品目錄表、屏東縣政府警察局少年警察
    隊110年4月偵查佐偵辦暱稱「宏.」男子涉嫌毒品案偵查報
    告與職務報告、屏東縣政府警察局少年警察隊110年4月19日
    、110年4月25日偵查報告、110年5月2日職務報告、110年7
    月15日偵查報告、屏東縣政府警察局110年保字第1800號扣
    押物品清單、扣押物品照片2張及臺灣屏東地方檢察署111年
    成保管字第188號扣押物品清單（見警一卷第59-63、67、69
    -72、85-86、117、127-131、147-159、163-173、205-209
    、229-231頁，他一卷第19-48、53-85頁，偵一卷第27-41、
    67-87、151-171、253-257頁，少偵卷第65、91頁，本院卷
    第31頁）等件在卷可稽。
  ㈡按販毒之人，不論大、小盤商、零售，甚或臨時起意偶一為
    之者，莫不意圖營利，而所稱「營利」，本非限於現實金錢
    之授受以賺取價差一端，倘行為人販入或賣出毒品，主觀上
    係出於為自己計算而獲取利益之意思，客觀上不論係採減量
    分裝、添加他物稀釋毒品純度後販出，或大量購入以享有折
    扣或贈品等方式為之，因行為人均可藉此販賣行為以獲取利
    益，故仍與販賣之要件無悖。再者，販賣毒品乃違法行為，
    交易雙方類皆以隱匿秘密之方式而為，且毒品無公定價格，
    每次購買價量，隨時可能依雙方關係深淺、資力、需求量及
    對行情之認知、來源是否充裕、購買者被查獲時供述來源對
    象之可能性風險等因素之評估，因而異其標準，機動調整，
    非可一概而論。販賣毒品之利潤所得，除經坦承犯行或價量
    俱屬明確者外，本難查得實情，是以除非別有積極事證，足
    認係以同一價量委託代買、轉售或無償贈與，確未牟利以外
    ，尚難執此遽認非法販賣毒品之證據尚有不足（最高法院97
    年度台上字第1012號、第3557號判決意旨參見）。查第三級
    、第四級毒品戕害國民身心健康，危害匪淺，向為政府厲法
    查緝之目標，且交易價格昂貴，而觀諸被告與本件購買毒品
    之陳宏哲間欠缺至親或密友關係等情，苟無不法利得，被告
    自無可能甘冒遭查緝法辦重刑之風險，而平白無端分贈、轉
    讓混合第三級、第四級毒品咖啡包予陳宏哲。參以被告於本
    院準備程序自承：其所販賣3500元混和的第三級、第四級毒
    品咖啡包可以賺1000元（見本院卷第65頁），因此足認被告
    主觀上確係基於營利意圖而販賣第三級毒品而混合二種以上
    之毒品一節甚明。
  ㈢綜上所述，本件事證已屬明確，被告販賣第三級毒品而混合
    二種以上之毒品犯行，堪以認定。
三、論罪科刑：
  ㈠核被告所為，係犯毒品危害防制條例第9條第3項、第4條第3
    項之販賣第三級毒品而混合二種以上毒品罪。被告意圖販賣
    而持有第三級、第四級毒品之低度行為，為其販賣之高度行
    為所吸收，不另論罪。又檢察官認被告係犯販賣第三級毒品
    罪、販賣第四級毒品罪，且為想像競合犯，容有誤會，惟其
    社會基本事實同一，應予變更起訴法條予以適用。
  ㈡刑之加重、減輕：
  ⒈被告如事實欄所示之犯行，應依毒品危害防制條例第9條第3
    項規定，適用販賣第三級毒品之法定刑，並加重其刑。
  ⒉按毒品危害防制條例第17條第2項規定：「犯第4條至第8條之
    罪於偵查及歷次審判中均自白者，減輕其刑」。查被告所為
    販賣第三級毒品而混合二種以上毒品之犯行，於偵查中及本
    院審理中均自白犯罪，業如前述，依毒品危害防制條例第17
    條第2項規定，減輕其刑。
  ⒊按刑法第59條規定之酌量減輕其刑，必須犯罪另有特殊之原
    因與環境，在客觀上足以引起一般同情，認為即使宣告法定
    最低度刑，猶嫌過重者，始有其適用。此所謂法定最低度刑
    ，固然包括法定最低本刑；惟遇有其他法定減輕事由時，則
    係指適用其他法定減輕事由減輕其刑後之最低度刑而言。倘
    被告另有其他法定減輕事由，應先適用該法定減輕事由減輕
    其刑後，猶認其犯罪之情狀顯可憫恕，即使科以該減輕後之
    最低度刑仍嫌過重者，始得適用刑法第59條規定酌量減輕其
    刑（最高法院105年度台上字第2625號判決意旨參照）。查
    被告所為如事實欄所示之犯行，固值非難，惟其為前開行為
    時年僅19歲，尚未成年，無非係因年輕識淺，始一時失慮販
    賣前揭毒品咖啡包，實仍有回歸正途之高度可能，自不宜遽
    入重刑，且其販賣次數僅1次，對象僅1人，販賣數量亦非甚
    鉅，犯罪情節並非至惡，是就其犯罪動機、目的與前述犯罪
    情節以觀，被告之惡性並未如藉販賣毒品獲取鉅額利益之中
    、大盤商為重，雖依上開自白減刑後，本院認科以被告法定
    最低本刑，仍嫌過苛，難謂符合罪刑相當性及比例原則，亦
    無從與真正長期、大量販賣毒品之惡行區別，衡其犯罪情狀
    在客觀上顯非不可憫恕，本案確有情輕法重之情，是就其所
    犯前開之罪，爰再依刑法第59條規定酌減被告之刑。
  ⒋按犯第4條至第8條、第10條或第11條之罪，供出毒品來源，
    因而查獲其他正犯或共犯者，減輕或免除其刑，毒品危害防
    制條例第17條第1項定有明文。又按毒品危害防制條例第17
    條第1項所謂「供出毒品來源，因而查獲」，係指被告詳實
    供出毒品來源之具體事證，因而使有偵查（或調查）犯罪職
    權之公務員知悉而對之發動偵查（或調查），並因而查獲者
    而言。而其中所言「查獲」，除指查獲該其他正犯或共犯外
    ，並兼及被告所指其毒品來源其事。是倘該正犯或共犯已因
    另案被查獲，惟其被查獲之案情與被告供出毒品之來源無關
    ，或有偵查（或調查）犯罪之公務員已有確切之證據，足以
    合理懷疑該被查獲之人為被告所供販賣毒品來源之人，即與
    上開規定不符，無其適用之餘地（最高法院103年度台上字
    第1382號判決意旨參照）。具體以言，倘被告所犯各罪之犯
    罪時間，在時序上較早於該正犯或共犯供應毒品之時間，縱
    然該正犯或共犯確因被告之供出而被查獲；或其時序雖較晚
    於該正犯或共犯供應毒品之時間，惟其被查獲之案情與被告
    自己所犯同條項所列之罪之毒品來源無關，均無此減刑寬典
    的適用（最高法院107年度台上字第1916號判決意旨參照）
    。查被告於警詢時雖供出毒品來源為黃冠智，惟黃冠智涉嫌
    販賣毒品部分業經臺灣屏東地方檢察署檢察官為不起訴處分
    ；且經本院函詢結果臺灣屏東地方檢察署偵辦甲○○違反毒品
    危害防制條例乙案並未查獲上手，有屏東縣政府警察局111
    年5月7日屏警少勤字第11133270400號函暨函附110年5月1日
    少年警察隊偵查報告1份及臺灣屏東地方檢察署111年6月6日
    屏檢錦崗110偵4259字第1119021665號函在卷可參（見本院
    卷第37-45、77頁）。故難認有毒品危害防制條例第17條第1
    項規定適用之餘地，附此敘明。
  ⒌被告所犯如事實欄所示販賣第三級毒品而混合二種以上毒品
    罪，有上開毒品危害防制條例第9條第3項加重其刑及毒品危
    害防制條例第17條第2項、刑法第59條減輕其刑之適用，依
    刑法第71條第1項、第70條規定，應先加而後（遞）減之。
  ㈢爰以行為人之責任為基礎，審酌被告於本案發生前有無經法
    院論罪科刑之前科紀錄，有臺灣高等法院被告前案紀錄表1
    份附卷可參，素行尚可；被告正值年少，無視政府反毒政策
    及宣導，且不顧法律之嚴厲禁制，販賣前揭毒品咖啡包牟利
    ，加速毒品擴散，肇生他人施用毒品之來源，戕害國民身心
    健康，且有孳生其他犯罪之可能，犯罪所生危害程度非輕，
    所為實不足取；惟考量被告於犯後始終坦承犯行，犯後態度
    尚可，其主觀惡行及客觀情節並非重大不赦；兼衡其犯罪之
    動機、目的、手法、自陳之智識程度、家庭、生活及經濟狀
    況（見本院卷第102頁）等一切情狀，量處如主文所示之刑
    。
  ㈣查被告並無任何前案紀錄，已如前述，可知其前未曾因故意
    犯罪而受有期徒刑以上刑之宣告。本院審酌被告為本案犯行
    ，固有不該，但考量其無非係因年輕短於思慮始誤觸刑章，
    且於犯後即能坦承犯行，正視己非，其經此教訓後，當知所
    警惕，是以本院認實宜使其有機會得以改過遷善，尚無逕對
    其施以自由刑之必要，自可先賦予其適當之社會處遇，以期
    其能有效回歸社會，故上開對被告宣告之刑，以暫不執行為
    適當，爰依刑法第74條第1項第1款規定，另諭知如主文所示
    之緩刑期間。再者，為使被告能深切記取教訓及培養、強化
    其正確法治觀念，而得以於緩刑期內深自警惕，避免再度犯
    罪，爰依刑法第74條第2項第5款規定，命被告應向檢察官指
    定之政府機關、政府機構、行政法人、社區或其他符合公益
    目的之機構或團體提供200小時之義務勞務；且依同條項第8
    款規定，命被告應接受法治教育2場次，以勵自新。又被告
    應執行刑法第74條第2項第5款、第8款所定事項，爰依刑法
    第93條第1項第2款規定，併於緩刑期間將被告付保護管束。
    倘被告違反上開應行負擔之事項且情節重大者，依法其緩刑
    之宣告仍得由檢察官向法院聲請撤銷，併此指明。
四、沒收：
  ㈠犯罪所用之物：
　⒈按刑法第38條第2項規定「供犯罪所用、犯罪預備之物或犯罪
    所生之物，屬於犯罪行為人者，得沒收之。但有特別規定者
    ，依其規定」。又按毒品危害防制條例第19條第1項規定「
    犯第4條至第9條、第12條、第13條或第14條第1項、第2項之
    罪者，其供犯罪所用之物，不問屬於犯罪行為人與否，均沒
    收之」，就「供犯罪所用之物」另規定「不問屬於犯罪行為
    人與否，均沒收之」，採絕對義務沒收原則，設有特別規定
    ，自應依刑法第38條第2項但書，優先適用毒品危害防制條
    例第19條第1項宣告沒收。
　⒉查扣案之Iphone牌手機（IMEI碼：000000000000000號，門號
    ：0000000000號，含SIM卡1張）1支，係供被告犯本案所用
    以聯絡販賣毒品事宜之物，且上開手機，係屬於被告所有，
    業據被告供承無訛（見本院卷第65頁），應依毒品危害防制
    條例第19條第1項規定，在被告所犯之罪刑主文項下宣告沒
    收之。
  ㈡犯罪所得：
　⒈按犯罪所得，屬於犯罪行為人者，沒收之，於全部或一部不
    能沒收或不宜執行沒收時，追徵其價額，刑法第38條之1第1
    項前段、第3項分別定有明文。
　⒉查被告如事實欄所示販賣第三級毒品而混合二種以上毒品所
    得之金額3500元，屬於被告犯罪所得，亦據被告供承在卷（
    見本院卷第65頁），雖未扣案，仍應依刑法第38條之1第1項
    前段規定，於被告所犯之罪刑項下宣告沒收，並於全部或一
    部不能沒收時，追徵之。
據上論斷，應依刑事訴訟法第299條第1項前段，判決如主文。
本案經檢察官黃彥凱提起公訴，檢察官洪綸謙到庭執行職務。
中　　華　　民　　國　　111 　年　　11　　月　　9　　日

                刑事第四庭    審判長法  官  林鈴淑

                                    法  官  蕭筠蓉

                                    法  官  沈婷勻

以上正本證明與原本無異。
如不服本判決應於收受判決後20日內向本院提出上訴書狀，並
應敘述具體理由；其未敘述上訴理由者，應於上訴期間屆滿後
20日內向本院補提理由書（均須按他造當事人之人數附繕本）
「切勿逕送上級法院」。
中　　華　　民　　國　　111 　年　　11　　月　　9　　日
                                書記官  張語恬
附錄本判決論罪科刑法條全文：
毒品危害防制條例第4條
製造、運輸、販賣第一級毒品者，處死刑或無期徒刑；處無期徒
刑者，得併科新臺幣3千萬元以下罰金。
製造、運輸、販賣第二級毒品者，處無期徒刑或10年以上有期徒
刑，得併科新臺幣1千5百萬元以下罰金。
製造、運輸、販賣第三級毒品者，處7年以上有期徒刑，得併科
新臺幣1千萬元以下罰金。
製造、運輸、販賣第四級毒品者，處5年以上12年以下有期徒刑
，得併科新臺幣5百萬元以下罰金。
製造、運輸、販賣專供製造或施用毒品之器具者，處1年以上7年
以下有期徒刑，得併科新臺幣1百50萬元以下罰金。
前五項之未遂犯罰之。

卷別對照表：
簡稱 卷宗名稱 警一卷 屏東縣政府警察局第00000000000號卷一 警二卷 屏東縣政府警察局第00000000000號卷二 他一卷 屏東地檢110年度他字第984號卷 偵一卷 屏東地檢110年度偵字第4259號卷 少偵卷 屏東地檢110年度少偵字第28號卷 聲押卷 屏東地檢110年度聲押字第84號卷 查扣一卷 屏東地檢110年度查扣字第195號卷 查扣二卷 屏東地檢110年度查扣字第423號卷 偵聲一卷 屏東地院110年度偵聲字第67號 偵聲二卷 屏東地院110年度偵聲字第91號 聲羈卷 屏東地院110年度聲羈字第84號 偵抗一卷 高等法院高雄分院110年度偵抗字第57號 偵抗二卷 高等法院高雄分院110年度偵抗字第74號 本院卷 屏東地院111年度訴字第243號卷